最高法院刑事判決　　　　　　一○○年度台上字第二九六一號
上　訴　人　台灣高等法院檢察署檢察官
被　　　告　劉素如
選任辯護人　藍弘仁律師
　　　　　　尹純孝律師
上列上訴人因被告偽造文書等罪案件，不服台灣高等法院中華民
國九十八年十二月十七日第二審判決（九十八年度上訴字第二六
四三號，起訴案號：台灣台北地方法院檢察署九十六年度偵字第
二六一五八號），提起上訴，本院判決如下：
    主  文
上訴駁回。   
    理  由
按刑事訴訟法第三百七十七條規定，上訴於第三審法院，非以判
決違背法令為理由，不得為之。是提起第三審上訴，應以原判決
違背法令為理由，係屬法定要件。如果上訴理由書狀並未依據卷
內訴訟資料，具體指摘原判決不適用何種法則或如何適用不當，
或所指摘原判決違法情事，顯與法律規定得為第三審上訴理由之
違法情形，不相適合時，均應認其上訴為違背法律上之程式，予
以駁回。本件原判決以公訴意旨略稱：被告劉素如係美安華文化
事業有限公司（下稱美安華公司）之負責人，意圖為自己不法之
所有及基於行使偽造私文書之犯意，於民國九十四年二月間，向
空中美語文教事業股份有限公司（下稱空中美語公司）佯稱美國
加州州立大學（下稱加州大學）聖地牙哥分校之推廣教育中心設
立之國際測試服務中心（簡稱ITSC）所設計之通用國際英文能力
分級檢定（G-TELP）及加大兒童美語檢定（JUNIOR G-TELP） ，
可提供英文能力分級檢定，參加檢定考試及格者，可取得加州大
學出具之英文檢定合格證書，美安華公司經ITSC授權，負責在台
灣地區推廣並辦理英文能力檢定考試，考試試卷均由ITSC空運來
台，再運回ITSC中心評定分數，及格者核發考試合格認證證書等
語，邀空中美語公司在台辦理英文能力檢定考試業務並為獨家代
理人，致空中美語公司信以為真，於九十四年十月一日與美安華
公司簽訂獨家授權合約書，合計給付美安華公司新台幣三十一萬
一千六百零七元，被告竟偽造印有加州大學聖馬可斯分校字樣、
標章及「Robert L.Stakes 」簽名之檢定合格證書，交給空中美
語公司轉交通過考試之人，致生損害於加州大學，因認被告涉有
行使偽造私文書及詐欺罪嫌云云。經審理結果，認不能證明被告
犯罪，因而維持第一審諭知被告無罪之判決，駁回檢察官在第二
審之上訴，已就其依調查證據之結果，無從為被告有罪確信之心
證理由，詳予闡述。所為論斷與經驗法則及論理法則無違，依前
揭說明，自不能任意指摘為違法。上訴意旨略稱：William P.Lo
cke之九十六年五月十日信函，無法證明Robert L.Stakes有授權
被告使用其簽名，反之，Robert L.Stakes 於二００七年三月二
十三日發出之聲明書，內載其未簽署於G-TELP英文檢定證書上，
亦未授權簽名，這些證書上簽名為偽造等語，且加州大學法律顧
問Marc D.Mootghnik律師之信函亦表示美安華公司偽造核發G-TE
LP英文檢定證書，未經加州大學聖馬可斯等分校同意下使用學校
標識及院長之簽名等語，原判決置而不論，竟採信證人劉麗容所
述被告於餐時取得Robert L.Stakes 提供之簽名與授權之證詞
，顯非適法云云。惟原判決依憑劉麗容、郭毓權之證言，我國駐
洛杉磯台北經濟文化辦事處文化組九十六年九月二十八日美洛教
字第0960000129號函、William P.Locke 於九十六年四月四日致
美安華公司函及九十六年五月十日致被告函，暨被告提出其與Wi
lliam P.Locke、ACT公司簽訂授權辦理G-TELP英文檢定之契約等
證據資料，認美安華公司原與加州大學聖地牙哥分校負責是項業
務之院長William P.Locke 簽約辦理此英文檢定，其後 William
P.Locke 退休，改至加州大學聖馬可斯分校任職，即由加州大學
聖馬可斯分校發給英文檢定證書，William P.Locke 並介紹聖馬
可斯分校之Robert L.Stakes給被告認識，經Robert L.Stakes同
意授權使用該分校標章及「Robert L.Stakes」簽名，嗣後Rober
t L.Stakes 又退休，移交給繼任院長Jan Jackson時發生斷層，
被告與Robert L.Stakes 之溝通也因搬家、找不到人等因素而產
生落差，致加州大學認為被告未經授權使用標章與簽名，本件係
因授權代表人變動等原因，使被告所簽契約之效力發生爭議，乃
民事契約效力之問題，難認被告有偽造文書之故意等，詳加論
、說明，所為論斷無違經驗法則與論理法則，亦無上訴意旨所指
之違法情事。其餘上訴意旨，對於原審採證、認事職權之適法行
使，任意指摘，難謂已符合首揭法定上訴要件，應認關於偽造文
書部分之上訴違背法律上之程式，予以駁回。至被告被訴犯詐欺
罪部分，核屬刑事訴訟法第三百七十六條第四款之案件，既經第
二審判決，自不得上訴於第三審法院，檢察官竟復提起上訴，顯
為法所不許，應併予駁回。
據上論結，應依刑事訴訟法第三百九十五條前段，判決如主文。
中    華    民    國  一○○  年    六    月    二    日
                      最高法院刑事第十一庭
                          審判長法官  賴  忠  星  
                                法官  呂  丹  玉  
                                法官  吳      燦  
                                法官  蔡  名  曜  
                                法官  葉  麗  霞  
本件正本證明與原本無異
                                      書  記  官  
中    華    民    國  一○○  年    六    月    八    日
                                                     M